【裁判字號】    96,易,3211
【裁判日期】    970117
【裁判案由】    詐欺
【裁判全文】
臺灣臺北地方法院刑事判決              96年度易字第3211號
公  訴  人  臺灣臺北地方法院檢察署檢察官
被      告  乙○○
上列被告因詐欺案件，經檢察官聲請簡易判決處刑（96年度偵字
第22186 號），惟本院認不宜以簡易判決處刑，改依通常訴訟程
程審理，及移送併案（96年度偵字第25717 號），嗣被告於準備
程序中就被訴事實為有罪之陳述，經本院合議庭裁定由受命法官
獨任進行簡式審判程序審理，判決如下：
    主  文
乙○○共同犯詐欺取財罪，處有期徒刑肆月，如易科罰金，以新
臺幣壹仟元折算壹日。
    事  實
一、乙○○因缺錢生活，原欲販賣自己開立之銀行帳戶予他人使
    用，以牟取不法利益，於民國96年7 月底至8 月初之某日，
    與一位姓名年籍不詳綽號「阿雄」之成年人所屬詐欺集團成
    員聯絡後，明知其所從事之工作，乃係負責提領他人因該詐
    欺集團詐騙而匯款入指定帳戶之贓款，竟與該詐欺集團成員
    共同基於意圖為自己不法所有之犯意聯絡，允諾擔任該詐欺
    集團俗稱「車手」之角色，並提供其自己於臺灣中小企業銀
    行迴龍分行（下稱臺灣企銀）開立帳號00000000000 號之帳
    戶及存摺，與永豐商業銀行五股分行（下稱永豐銀行）開立
    帳號00000000000000號之帳戶及存摺，作為該詐欺集團詐騙
    款項出入之用。該詐欺集團之成員，即於同年8 月6 日上午
    11時許，先由一名成年女子打電話予甲○○，聲稱其積欠電
    信費而需回電，並由另一名成員假冒為「警政署防偽科劉仁
    和組長」，在電話中向甲○○佯稱：中央存保局要求將其帳
    戶內之款項，存入指定之國庫帳戶保管云云，致甲○○陷於
    錯誤，而前往址設臺北市大安區之中國信託商業銀行忠孝分
    行，將其帳戶內之新臺幣（下同）250 萬元，存入上開乙○○之臺灣企銀帳戶內；該詐欺集團成員復於同日晚間9 時許
    ，以電話向住在臺北市大安區之丙○○佯稱：丙○○先前以
    ATM 轉帳支付網路購物之費用，因不小心誤設定為預約轉帳
    ，必須前往自動櫃員機依指示操作按鍵作解除動作，否則將
    固定轉帳3,900 元云云，致丙○○陷於錯誤，先至臺北成功
    郵局設定操作受騙匯款29,987元至另一郵局帳戶後，詐欺集
    團成員謊稱可以在終端機前回轉款項，丙○○不疑有他又至
    址設臺北市○○○路○段之永豐商業銀行自動櫃員機依指示
    操作按鍵，而將105,000 元存入上開乙○○之永豐銀行帳戶
    內。嗣乙○○再依詐欺集團之指示，旋即於同年8 月6 日、
    7 日與該詐欺集團成員一同前往臺灣企銀及永豐銀行，由乙○○出面提領上開銀行帳戶內之金額後，交予該詐欺集團成
    員。迨甲○○、丙○○發覺受騙，而報警循線查獲。
二、案經桃園縣政府警察局大園分局報請臺灣臺北地方法院檢察
    署檢察官偵查後聲請簡易判決處刑。
    理  由
一、本件被告乙○○所犯係死刑、無期徒刑、最輕本刑為三年以
    上有期徒刑以外之罪，其於準備程序中就被訴事實為有罪之
    陳述，經本院告知簡式審判程序之旨，並聽取公訴人及被告
    之意見後，認無不得或不宜改依簡式審判程序進行之情事，
    爰依刑事訴訟法第273 條之1 第1 項規定，裁定由受命法官
    獨任進行簡式審判程序，合先敘明。
二、上揭犯罪事實，業據被告於本院審理中坦承不諱，並為認罪
    之表示，且被害人甲○○、丙○○確遭詐欺集團以前揭方式
    詐騙款項，致分別匯款250 萬元、105,000 元至被告前揭銀
    行帳戶內之事實，業據被害人分別於警詢時指述甚詳，復有
    臺灣企銀及永豐銀行帳戶之存摺封面及明細影本各1 份、中
    國信託商銀匯款申請書影本1 張、內政部警政署反詐騙案件
    紀錄表2 張、臺北市政府警察局文山二分局興隆派出所受理
    詐騙帳戶通報警示簡便格式表影本及受理各類案件紀錄表各
    1 張、桃園縣政府警察局桃園分局大樹派出所受理詐騙帳戶
    通報警示簡便格式表2 張、永豐銀行自動櫃員機交易明細影
    本3 張、桃園縣政府警察局桃園分局大樹派出所受理各類案
    件紀錄表1 張在卷可憑，足認被告之自白核與事實相符。是
    被告既提供自己之上開銀行帳戶予該詐欺集團匯款使用，且
    明知上開帳戶內之款項，乃被害人遭詐騙後所匯入，仍親自
    出面提領後交予該詐欺集團成員，則其與該詐欺集團成員間
    有犯意聯絡及行為分擔甚明。本案事證明確，被告共同詐欺
    取財之犯行堪以認定，應依法論科。
三、核被告所為，係犯刑法第339 條第1 項之詐欺取財罪。被告
    與綽號「阿雄」之成年人所屬詐騙集團成員間，就上揭詐欺
    取財犯行，互有犯意聯絡及行為分擔，為共同正犯。又被告
    先後2 次詐欺取財犯行，乃係於同日之密切接近之時間內實
    施，客觀上各行為之獨立性均極為薄弱，依一般社會觀念，
    在時間差距上，難以強行分開，於刑法評價上，亦宜視為數
    個舉動之接續施行，以包括之一行為予以評價較為合理，故
    為接續犯，應僅論以一罪。爰審酌被告除提供自己之帳戶予
    他人犯罪使用外，並擔任「車手」出面領取贓款後交予詐欺
    集團，所為非但增加被害人尋求救濟及治安機關查緝犯罪之
    困難，亦使不法詐欺犯得以順利取得其詐欺所得之財物，危
    害被害人之財產安全及社會治安，惟念及被告並無犯罪前科
    ，有臺灣高等法院被告前案紀錄表可按，其素行尚屬良好，
    且係高職肄業之學歷，身體患有輕度肢障，有殘障手冊在卷
    可參，其身體狀況及智識程度均較一般人為低，犯後復已坦
    認犯行而認錯之態度；另參酌本件被害人受騙匯入其帳戶之
    金額非低，與被告參與本件犯罪所扮演之角色、犯罪之動機
    及所生危害等一切情狀，量處如主文所示之刑，並諭知易科
    罰金之折算標準。
四、至移送併案意旨略以：被告、林威成（另由檢察官起訴）及
    姓名年籍不詳之成年人所屬詐騙集團成員，基於共同意圖為
    自己不法所有之犯意聯絡，由該不詳之成年人所屬詐欺集團
    成員，於96年8 月31日上午8 時許，冒充「保安警察第六總
    隊主任王俊銘」及「洪志祥警官」之名義，在電話中向被害
    人徐士凱佯稱其帳戶被鎖定，要求其將金錢轉至安全帳戶，
    致徐士凱陷於錯誤，而於同日下午1 時許，前往台灣中小企
    業銀行斗六分行以臨櫃匯款之方式，將6 萬元匯至林威成所
    有第一商業銀行延吉分行帳號00000000000 號之帳戶內。嗣
    由被告利用其申辦之和信電信行動電話0000000000門號聯絡
    林威成，2 人遂於同年8 月31日下午3 時許，共同前往第一
    商業銀行大直分行提領上開6 萬元。因認被告共同涉犯刑法
    第339 條第1 項之詐欺取財罪嫌，且與本件有集合犯之同一
    事實關係，而移請併辦云云。惟按所謂集合犯，乃立法者針
    對特定刑罰規範之構成要件，已預設其本身係持續實行之複
    次行為，具備反覆、延續之行為特徵，將之總括或擬制成一
    個構成要件之集合犯行為；是行為人在密切接近之一定時地
    反覆或持續實行之複次行為，依社會通念，在客觀上足以認
    為符合一個反覆、延續性之行為概念者，始足當之。然依併
    案意旨所述，被告之犯罪時間係於96年8 月31日，與本件被
    告詐欺犯罪之時間相距已逾20日以上，客觀上難認係於密切
    接近之一定時地反覆實行，依社會通念，尚難認被告係出於
    一個整體犯意為之，兩者即不具有集合犯之關係。又查，上
    開和信電信行動電話0000000000號之申請人雖為被告，有通
    聯調閱查詢單可稽，然依林威成於偵查中所述，其均係以上
    開門號與一位真實年籍姓名不詳之「小林」聯絡，並與「小
    林」一同至第一商業銀行領款等情，則該「小林」之人是否
    為被告本人？依卷內所存證據根本無從得悉，自難據此認定
    被告即有與林威成共同涉犯此部分之詐欺罪嫌。此外，本院
    復查無其他積極證據足證被告有此部分共同詐欺犯行，是移
    送併辦與前揭論罪科刑部分，並無實質上一罪關係，自非起
    訴效力所及，本院尚無從併予審理，應退回檢察官另為妥適
    之處理，併此敘明。
據上論斷，依刑事訴訟法第452 條、第273 條之1 第1 項、第29
9 條第1 項前段，刑法第28條、第339 條第1 項、第41條第1 項
前段，刑法施行法第1 條之1第1項、第2項前段 ，判決如主文。
本案經檢察官王育珍到庭執行職務。
中    華    民    國    97    年    1     月    17    日
                      刑事第十六庭  法  官  吳俊龍
以上正本證明與原本無異。
如不服本判決，應於判決送達後10日內向本院提出上訴狀。
                                    書記官  高菁菁
中    華    民    國    97    年    1     月    17    日
附錄本判決論罪科刑法條：
刑法第339條
意圖為自己或第三人不法之所有，以詐術使人將本人或第三人之
物交付者，處5 年以下有期徒刑、拘役或科或併科1 千元以下罰
金。
以前項方法得財產上不法之利益或使第三人得之者，亦同。
前二項之未遂犯罰之。


司法院資訊處製作；財團法人民間司法改革基金會備份。
